【裁判字號】    99,聲再,2
【裁判日期】    990122
【裁判案由】    聲請再審
【裁判全文】
臺灣彰化地方法院刑事裁定               99年度聲再字第2號
再審聲請人
即受判決人  甲○○
上列聲請人即受判決人因業務過失傷害案件，對於本院中華民國
98 年12月15日98年度交簡上字第72號第二審確定判決（第一審
案號：98年度交簡字第1142號，聲請簡易判決處刑書案號：98年
度調偵字第186號）聲請再審，本院裁定如下：
    主  文
再審之聲請駁回。
    理  由
一、本件聲請再審意旨如附件再審聲請狀所載。
二、按有罪之判決確定後，因發現確實之新證據，足認受有罪判
    決之人應受無罪、免訴、免刑或輕於原判決所認罪名之判決
    者，得聲請再審，刑事訴訟法第420條第1項第6款定有明文
    。又刑事訴訟法第420條第1項第6款所謂發見確實之新證據
    ，係指該證據於事實審法院判決前已經存在，為法院、當事
    人所不知，不及調查斟酌，至其後始行發見，且就證據本身
    形式上觀察，固不以絕對不須經過調查程序為條件，但必須
    顯然可認為足以動搖原有罪確定判決，而為受判決人無罪、
    免訴、免刑或輕於原判決所認罪名之判決者為限。此受理聲
    請再審之最後事實審法院，應就聲請再審理由之所謂「新證
    據」，是否具備事實審判決前已經存在，為法院、當事人所
    不知，事後方行發見之「嶄新性」，及顯然可認足以動搖原
    有罪確定判決，應為無罪、免訴、免刑或輕於原判決罪名之
    「顯然性」二要件，加以審查，為判斷應否准予開始再審之
    準據（最高法院33年抗字第70號判例、85年度臺抗字第308
    號裁定、93年度聲再字第14號裁定要旨參照）；又不得上訴
    於第三審法院之案件，除刑事訴訟法第420條規定外，其經
    第二審確定之有罪判決，如就足生影響於判決之重要證據漏
    未審酌者，亦得為受判決人之利益，聲請再審，刑事訴訟法
    第421條定有明文。所謂「漏未審酌」乃指第二審判決前已
    發現而提出之證據，未予審酌而言，苟被捨棄之證據，已於
    理由內敘明其捨棄之理由者，即非漏未審酌。又所謂「重要
    證據」，必須該證據已足認定受判決人應受無罪、或免訴、
    或輕於原審所認定之罪名方可，如不足以推翻原審所認定罪
    刑之證據，即非足生影響於原判決之重要證據。再按證據之
    取捨核屬事實審法院之權限，苟其認定之結果，不違反經驗
    法則、論理法則，自難指摘其違法。
三、經查：
(一)、本件原確定判決除引用第一審判決書記載之事實、證據及理
    由外，並以：１、本件車禍在第一階段部分係告訴人張勝明
    騎機車後載妻子陳玉喜及小孩，先遭少年李○○所騎機車自
    後撞擊而人車倒地，在第二階段部分復因上訴人(即本件聲
    請人)所駕計程車煞停不及而撞擊少年李○○所騎已倒地之
    機車，因為有二階段之撞擊，是本件之關鍵爭點在於上訴人
    所駕之計程車於撞擊上揭少年李○○所騎之車牌號碼ＧＫＯ
    －一五五號重型機車後，該機車究竟有無往前滑行移動後而
    復撞擊告訴人張勝明與陳玉喜，並致該二人受傷？本院經查
    ：、從計程車受損之情形以觀：上訴人所駕計程車因該次
    撞擊致該車前保險桿下側斷裂、車牌內凹、水箱、風葉破裂
    ，業據上訴人於警訊時供承在卷，並有前揭計程車之車頭部
    分受損情形照片二張附卷可據（見偵卷第六頁、第十六頁）
    ，足見其撞擊機車瞬間之衝力並非輕微，上訴人所駕之計程
    車既因該次撞擊之衝力而受有前開之損害，則其撞擊衝力自
    亦足以將上揭少年李○○所騎已倒地之重型機車往前推移滑
    行，此從證人即少年李○○所後載之女性友人吳純如於本院
    審理時具結證稱確有看到計程車撞擊機車導致機車往前移動
    等情，益見其明。、從告訴人張勝明之傷勢位置以觀：依
    卷附財團法人彰化基督教醫院出具之診斷書係記載告訴人張
    勝明受有左側骨盆骨折、雙膝部及右手擦傷、左下肢撕裂傷
    等傷害，而從告訴人張勝明之雙膝部均受有擦傷，可以推知
    其遭少年李○○所騎機車撞擊後，應係前傾趴倒在地，致雙
    膝接觸地面摩擦而受有擦傷，而此與告訴人張勝明係騎機車
    在前，遭少年李○○所騎機車自後追撞後失控，依力學原理
    ，告訴人張勝明應係隨其失控機車向前傾倒亦屬相符。基此
    ，告訴人張勝明於遭少年李○○所騎機車撞擊後，既係前傾
    趴倒致雙膝著地而受有擦傷，而非後仰摔倒致臀部著地，且
    告訴人張勝明與少年李○○均係騎乘機車，其高度相當，告
    訴人張勝明復後載其妻陳玉喜及小孩，少年李○○所騎機車
    既係自後追撞告訴人張勝明所騎機車後側，顯然無法直接撞
    擊告訴人張勝明之臀部，則衡情當無可能因少年李○○所騎
    機車之自後追撞而導致告訴人張勝明之左側骨盆骨折；反觀
    告訴人張勝明於遭少年李○○所騎機車撞擊而趴倒在地未及
    爬起之際，因上訴人所駕計程車隨即撞擊上揭少年李○○所
    騎已倒地之重型機車，致該機車往前推移滑行，是告訴人張
    勝明前揭所受左側骨盆骨折之傷害，衡情應係因該已倒地之
    重型機車遭計程車撞擊後往前滑行而復撞擊告訴人張勝明之
    左側臀部所致無訛。、從證人張勝明、陳玉喜之證詞以觀
    ：證人即告訴人張勝明於本院簡易庭審理時具結證稱：「當
    時我載我老婆及小孩要回彰化，時速大約五十公里左右，我
    騎在橋上，後面有一少年騎機車撞到我，機車倒下，我人也
    倒在地上，我老婆跟小孩飛到前面，我問老婆跟小孩有無怎
    麼樣，她們還沒有回答，被告的計程車就撞上我，我是先看
    到車輪，後來就撞上來，被告的計程車是先撞到少年的機車
    ，少年的機車再撞到我」、「被少年撞倒地，到被倒地之機
    車撞到，中間約隔三、四秒」、「第一次被少年撞到受傷部
    位係腳、膝蓋及手背」、「第二次被計程車撞到之機車滑行
    撞及受傷部位係左側臀部及左側背部全部瘀青，還有骨折」
    等情，另於本院合議庭審理時具結證稱：「李○○的機車從
    我後方撞到我的機車後方，我就往前方偏左倒下去，當時我
    太太與我女兒飛到前面去」、「我倒地後，我腦海中想著老
    婆與小孩，我問我老婆，你們有沒有怎樣，他們還來不及回
    答，我問完，頭轉過去，我就係以：聲請人看到車輪子過來
    ，然後我就『啊』的一聲」、「第二次撞擊即本案被告，車
    輪撞擊到我的左側腰、背部、骨盆，都被撞到瘀青黑掉了」
    、「第二次撞擊時，我是用手稍微撐著地，並沒有完全坐起
    來，因為根本沒有力氣坐起來」、「第二次撞擊時，我身體
    左側稍微起身，身體右側仍著地」等情；證人即告訴人陳玉
    喜於本院簡易庭審理時具結證稱：「剛開始是一個少年騎車
    撞到我們，我跟我小孩倒在路上，過了幾秒鐘又有一台計程
    車撞到我們，那台計程車是撞到機車，機車就往前滑，我要
    去抱我小孩，就被往前滑行之機車撞到手」、「第一次被少
    年撞到之受傷部位係膝蓋」、「第二次被滑行之機車撞到受
    傷部位為手背靠近手腕處」等情。本院審酌證人張勝明、陳
    玉喜之前開證詞內容，與上揭從計程車受損情形所推論之撞
    擊衝力說明，以及前揭就診斷書所載傷勢所為之客觀分析，
    互核相符而無矛盾之處，自堪予以採信。、綜上所述，上
    訴人空言辯稱其所駕計程車於撞擊少年李○○所騎已倒地之
    機車後，該機車並未因推移滑行而續撞擊告訴人張勝明與陳
    玉喜二人致該二人受傷云云，要屬無據，自無足取。２、又
    臺灣省彰化縣區車輛行車事故鑑定委員會之鑑定意見雖認上
    訴人無肇事因素，另臺灣省車輛行車事故覆議鑑定委員會九
    十八年三月三十一日覆議字第０九八六二０一一一六號函及
    所附覆議字第九八０三一０號覆議意見書雖未載明告訴人之
    受傷為上訴人之肇事因素所致，然關於事實之認定本屬事實
    審法院之權責，鑑定機關之鑑定意見僅係提供法院參考，且
    上開臺灣省彰化縣區車輛行車事故鑑定委員會之鑑定意見漏
    未審酌上訴人超速行駛之違規情形，亦非妥適，是就上揭各
    該鑑定委員會所為鑑定意見與本院見解有異或未提及部分，
    當然由法院本於權責自行依法認定，本院亦已就本件車禍案
    件依法為事實之認定，並說明其依據之理由，詳如前述，上
    訴人執此為辯，同無足採。至於上訴人另聲請就本件車禍案
    件為測謊鑑定或另送請交通大學鑑定云云，本院審酌本件車
    禍案件事證業已明確，核無另行為上揭鑑定之必要等語。而
    認聲請人所犯業務過失傷害之犯行事證已臻明確，犯刑法第
    284條第2項前段之罪。
(二)、本件聲請意旨所陳：１、告訴人張勝明於警詢時所證述情節
    反覆、前後矛盾。２、告訴人張勝明於臺灣省彰化縣區車輛
    行車事故鑑定委員會作出有利於再審聲請人之鑑定時，並未
    異議。３、告訴人張勝明所提之書狀係遞交警方後始轉陳臺
    灣彰化地方法院檢察署檢察官，曠日廢時。４、再審聲請人
    與證人李宥賢處於利害關係相對立之情形，其證詞顯然不實
    等情，核均係原確定判決如何取捨告訴人張勝明、證人李宥
    賢之證述及臺灣省彰化縣區車輛行車事故鑑定委員會、臺灣
    省車輛行車事故覆議鑑定委員會鑑定結果之事項，本件原確
    定判決既已於判決敘明其取捨上開證據及據以認定事實之理
    由，其認定之結果，並未違反經驗法則、論理法則，自難指
    摘其就此部分之證據之取捨為違法而據為聲請再審之理由。
(三)、至本件聲請意旨所另陳：證人李宥賢之母李宛玲在偵、審程
    序中及臺灣省彰化縣區車輛行車事故鑑定委員會、臺灣省車
    輛行車事故覆議鑑定委員會鑑定過程中陳述不實一節，因本
    件原確定判決及臺灣省彰化縣區車輛行車事故鑑定委員會、
    臺灣省車輛行車事故覆議鑑定委員會之鑑定並未以證人李宛
    玲之證述為其認定之依據，是證人李宥賢之母李宛玲之陳述
    如何，對於判決之結果，並不生影響，本件再審聲請人以此
    據為再審理由，亦屬無據。
(四)、綜上所述，本件再審聲請人聲請再審，為無理由，依刑事訴
    訟第434條第1項規定，應予裁定駁回。
據上論斷，應依刑事訴訟法第434條第1項，裁定如主文。
中    華    民    國    99    年    1     月    22    日
                  刑事第二庭  審判長  法  官  石  馨  文
                                      法  官  吳  芙  如
                                      法  官  羅  永  安
以上正本證明與原本無異。
如不服本裁定，應於裁定送達後五日內向本院提出抗告狀(須附
繕本 )。
中    華    民    國    99    年    1     月    22    日
                                      書記官  魏 嘉 信

司法院資訊處製作；財團法人民間司法改革基金會備份。
